臺灣板橋地方法院刑事判決　　　　　　　　　　　　　九十一年度易字第一一四號
　　公　訴　人　臺灣板橋地方法院檢察署檢察官
　　被　　　告　甲○○
右列被告因偽造文書案件，經檢察官提起公訴（九十年度偵字第四六六七號），本院
判決如左：
    主  文
甲○○共同變造國民身分證，足以生損害於公眾及他人，累犯，處有期徒刑肆月，如
易科罰金，以佰元折算壹日。如附表所示之相片壹張沒收。
    事  實
一、甲○○前曾犯違反麻醉藥品管理條例、搶奪、竊盜等案件，其中於民國（下同）
    八十六年間，因違反麻醉藥品管理條例案件，經本院判處有期徒刑四月確定，於
    同年十二月二十二日以易科罰金執行完畢，猶不知警惕，復與一真實姓名年籍不
    詳綽「阿宗」之成年男子，基於收受贓物及變造特種文書之犯意聯絡與行為分擔
    ，於八十九年五月間，先由「阿宗」赴臺北縣三重市○○路○段之「麥當勞」餐
    廳（起訴書略載為臺北縣三重市某處），向友人乙○○收取乙○○本人相片，再
    持赴不詳地點交予甲○○，甲○○收受該等乙○○本人相片後，即將乙○○本人
    相片換貼於其所持有之來路不明溫文發國民身分證（該國民身分證係溫文發於八
    十九年四月二十五日，在臺北縣三重市○○路○段三０二號前，遭不詳人士搶奪
    者；甲○○持有溫文發國民身分證之原因行為部分，應由檢察官另行偵辦）之相
    片欄內，而變造該枚國民身分證，足以生損害於溫文發本人及戶政、警察機關對
    於國民年籍資料管理之正確性，迨變造完成，即由「阿宗」持赴上開「麥當勞」
    餐廳內交予乙○○，乙○○取得該枚變造完成之溫文發國民身分證後，乃支付新
    臺幣（下同）二萬元之代價予「阿宗」。嗣於八十九年六月三日晚間十一時三十
    分許，乙○○因涉違反毒品危害防制條例及偽造文書案件，為警在臺北市○○區
    ○○街一八一號八樓十六室內查獲，並扣得上開變造之溫文發國民身分證後，始
    循線查悉上情。
二、案經臺灣板橋地方法院檢察署檢察官簽分偵查起訴。
    理  由
一、訊據被告甲○○矢口否認有收受贓物及變造國民身分證犯行，辯稱：伊並未變造
    溫文發之國民身分證，僅曾見聞乙○○持該枚已變造完成之溫文發國民身分證至
    伊任職之工廠云云。惟查：前揭乙○○透過「阿宗」購得由被告變造之溫文發國
    民身分證等事實，迭據證人乙○○於其所涉上開案件之警訊時、該案偵查中及本
    案偵查初訊時指述綦詳（參見卷附臺灣板橋地方法院檢察署八十九年度偵字第一
    一八０二號偵查卷影本之八十九年六月四日警訊筆錄第二頁背面至第三頁及同年
    七月四日偵訊筆錄第二頁、同署八十九年度他字第二三六五號偵查卷第二五頁至
    第二六頁），並有變造溫文發國民身分證影本一紙附卷可稽，至證人乙○○自本
    案偵查複訊時起迄本院審理時止，雖改稱其先前所指變造溫文發國民身分證之人
    並非被告本人云云，然依證人乙○○更改其指述內容以前所為之供述內容觀之，
    其於自身所涉上開案件之警訊時已具體指述：「‧‧‧『徐家平』（按證人乙○
    ○當時尚不知悉被告之真實姓名）年約二十三歲左右、身高約一百六十五公分、
    體瘦、理平頭‧‧‧」等語，該案偵查中亦指明：「確有甲○○這個人，他住三
    重市」等語，本案偵查初訊時更明確指述：「我請『阿忠』（按即係『阿宗』）
    替我拿去變造，他告訴我是蘆洲的『阿平』，我想應該就是蘆洲的甲○○‧‧‧
    但我確認『阿忠』介紹這一個是甲○○，我與甲○○無恩怨，也不認識他，我沒
    有必要誣陷他」等語（以上均參見上述筆錄影本），參諸證人乙○○於警訊之初
    所描述『徐家平』之外型、年齡等資料，亦與被告本人相符，堪認其當時確係知
    悉變造上開溫文發國民身分證之人為被告本人，始為該等指述，否則實難想像其
    竟得以無端羅織上開具體明確且與諸多客觀資料相符之犯罪情節，次依證人乙○
    ○更改其指述內容後之供述內容觀之，其於本案偵查複訊首度與被告當庭對質之
    際，即翻稱：「我說的甲○○三十歲，不是庭上這個甲○○，不過我與庭上甲○
    ○見過幾次面」云云（參見臺灣板橋地方法院檢察署九十年度偵字第四四六七號
    偵查卷第十頁背面），嗣又陳稱：「（阿平即甲○○？）我只知道叫阿平」云云
    （參見同上偵查卷第二五頁背面），其後更改稱：「‧‧‧89.2.3月我有帶溫文
    發身分證去甲○○位於三重市工廠，當時他大哥徐嘉聲地在場，當時我剛向別人
    買來，所以我帶到上址，在上址看身分證膠膜與鋼印及照片是否有黏好，發現膠
    膜未壓平，還有氣泡，所以我只在上址以塑膠尺把身分證壓平而已，我沒有用到
    美工刀‧‧‧」云云（參見同上偵查卷第三五頁背面），本院審理時亦證稱：「
    ‧‧‧我當時並沒有見過『阿平』，事後有一次，『阿平』帶我去一個地方，有
    看到『阿平』，『阿宗』就介紹說，『阿平』叫甲○○，我才會認為變造身分證
    的人叫做甲○○，不過『阿平』並不是庭上的甲○○，我之前是認識庭上甲○○
    的哥哥，但我並不知他們兄弟的真實姓名，我們都是以綽號相稱，『阿宗』和『
    阿平』我不知道他們的真實姓名及連絡資料‧‧‧」云云（參見本院審理筆錄第
    三頁），足見其更改指述內容後之陳述內容，非但顯與先前指述不符，其歷次更
    改指述內容所陳情節，亦彼此不一，其中更有與被害人溫文發指述內容完全矛盾
    之內容（被害人指述其國民身分證係於八十九年四月二十五日遭不詳人士搶奪，
    惟證人乙○○竟證稱其早於同年二、三月間，即已持有變造之溫文發國民身分證
    ），且既謂曾與被告數度謀面，竟未於先前明確指述「甲○○」時，陳明所指「
    甲○○」非被告本人，則證人乙○○更改指述內容後之上開陳述內容是否確與事
    實相符，殊非無疑，再本案經檢察官委請法務部調查局以控制問題法、混合問題
    法對被告與證人乙○○二人實施測謊查證結果，被告對於其未交付證人乙○○上
    開溫文發國民身分證及未變造該國民身分證等問題，均呈情緒波動之說謊反應，
    證人乙○○對於上開溫文發國民身分證非被告交付及其未與被告共同變造該國民
    身分證等問題，亦均情緒波動之說謊反應，有法務部調查局九十年七月二十日（
    九０）陸（三）字第九００四一０二二號鑑定通知書一份在卷足憑，此益徵證人
    乙○○先前指述其透過「阿宗」購得由被告變造之溫文發國民身分證等節，確與
    事實相符，其嗣後翻異前供所為陳述內容，則顯屬事後附和被告辯解之迴護之詞
    ，要難援為有利於被告認定之依據，準此，亦堪認被告辯稱「伊並未變造溫文發
    之國民身分證，僅曾見聞乙○○持該枚已變造完成之溫文發國民身分證至伊任職
    之工廠」云云，純屬事後圖卸推托之詞，要無足採。至公訴人雖認被告當時係逕
    受證人乙○○委託變造上開溫文發國民身分證，然證人乙○○當時確係經由一真
    實姓名年籍不詳綽號「阿宗」之成年男子，委請被告變造溫文發國民身分證，嗣
    變造完成後，證人乙○○亦係向「阿宗」拿取該變造完成之國民身分證，並支付
    二萬元代價予「阿宗」等節，迭據證人乙○○一致指述綦詳，已詳如上述，從而
    ，自堪認當時確有一成年男子「阿宗」居間連繫處理上述變造溫文發國民身分證
    之事宜，公訴意旨就此部分尚有誤會，本院因採證人乙○○之此部分證述情節為
    認定犯罪事實之基礎，併此敘明。綜上所述，本件事證已臻明確，被告犯行洵堪
    認定。
二、核被告所為，係犯刑法第二百十二條之變造特種文書罪；其與乙○○、「阿宗」
    三人間，具有犯意聯絡與行為分擔，均為共同正犯。查被告曾於八十六年間，因
    違反麻醉藥品管理條例案件，經本院判處有期徒刑四月確定，於同年十二月二十
    二日執行完畢，有臺灣高等法院檢察署刑案紀錄簡覆表一紙在卷足憑，其於有期
    徒刑執行完畢五年內再犯本件有期徒刑以上之本罪，為累犯，應依刑法第四十七
    條規定加重其刑。爰審酌被告為貪圖私利，竟恣意變造他人國民身分證出售圖利
    ，非但使被害人有蒙受損害之虞，亦危及戶政、警察機關對國民年籍資料管理之
    正確性，此外，復參酌其素行狀況、犯罪動機、目的、手段、所生危害及犯罪後
    猶飾詞矯辯犯行態度不佳等一切情狀，量處如主文所示之刑，並諭知易科罰金之
    折算標準，以示懲儆。末查被告行為後，刑法第四十一條業於九十年一月十日修
    正公布，並於同年月十二日生效，其中就得易科罰金之罪之範圍，較諸舊法更為
    擴張，經比較新舊法結果，以修正後之刑法第四十一條第一項前段規定較有利於
    被告，爰依該規定併為易科罰金之諭知，附此說明。
三、公訴意旨另以：被告於前揭時、地，收受由乙○○所交付之上開來路不明溫文發
    國民身分證，因認被告涉有刑法第三百四十九條第一項之收受贓物罪嫌云云。惟
    查：乙○○當時僅將其本人相片交予「阿宗」，由「阿宗」持赴不詳地點交予被
    告，經被告將乙○○本人相片換貼於其所持有之上開來路不明溫文發國民身分證
    後，再由「阿宗」持交乙○○，並收取二萬元之代價等情，迭據證人乙○○於其
    所涉上開案件之警訊時、該案偵查中及本案偵查初訊時一致指述綦詳，參諸被告
    迄仍矢口否認涉有本案任何犯行，實無從遽認被告確有公訴意旨所指之此部分收
    受贓物犯行，此外，復查無其他積極證據足資證明被告成立此部分收受贓物罪責
    ，本應為無罪之諭知，惟公訴意旨既認此部分與前揭起訴論罪部分具有牽連犯之
    裁判上一罪關係，爰不另為無罪之諭知。
四、如事實欄所載變造溫文發國民身分證相片欄內之乙○○本人相片一張，係共犯乙
    ○○所有供其與被告、「阿宗」犯上開變造特種文書罪所用之物，已詳如上述，
    爰依刑法第三十八條第一項第二款規定宣告沒收。
五、如事實欄所載之變造溫文發國民身分證，雖係被告所持有之物，惟其持有之原因
    可能有多端，非必為收受贓物（或竊取、搶奪、侵占、故買等等）所致，且該枚
    國民身分證早於八十九年四月二十五日，即已由不詳人士自被害人溫文發處搶得
    ，而遲至同年五月間，始由乙○○另行起意委請被告變造該國民身分證，則殊難
    認被告持有該國民身分證之原因行為所涉之犯行，與其嗣後變造該國民身分證之
    變造特種文書犯行間，具有牽連犯或何等裁判上一罪之關係，是本院尚無從就被
    告持有溫文發國民身分證之原因行為部分併予審理，該部分自應由檢察官另行偵
    辦；又證人乙○○於本院審理時，於案情有重要關係之事項，供前具結而為虛偽
    陳述，已詳如上述，其所涉偽證罪嫌，亦應俟本案確定後，由檢察官另行偵辦，
    附此敘明。
據上論斷，應依刑事訴訟法第二百九十九條第一項前段，刑法第二十八條、第二百十
二條、第二條第一項前段、（修正後）第四十一條第一項前段、第四十七條、第三十
八條第一項第二款，罰金罰鍰提高標準條例第一條前段、第二條，判決如主文。
本案經檢察官呂永魁到庭執行職務
中      華      民      國      九十一      年     一     月    三十一  日
                                        臺灣板橋地方法院刑事第二庭
                                            法  官  王  屏  夏
右正本證明與原本無異。
如不服本判決，應於判決送達後十日內向本院提出上訴狀。
                                            書記官  楊  璧  華
中      華      民      國      九十一      年     一     月    三十一  日
附錄本案論罪科刑法條全文：
刑法第二百十二條：
偽造、變造護照、旅券、免許證、特許證及關於品行、能力、服務或其他相類之證書
、介紹書，足以生損害於公眾或他人者，處一年以下有期徒刑，拘役或三百元以下罰
金。
附表：如事實欄所載變造溫文發國民身分證相片欄內之乙○○本人相片一張
